【裁判字號】    95,簡,480
【裁判日期】    951003
【裁判案由】    虛報進口貨物
【裁判全文】
臺北高等行政法院裁定
                                     95年度簡字第00480號
原      告  品味主義國際有限公司
代  表  人  甲○○（董事）
被      告  財政部臺北關稅局
代  表  人  江安雄（局長）
上列當事人間因虛報進口貨物事件，原告不服財政部中華民國95
年4 月13日台財訴字第09500053180 號（案號：00000000）訴願
決定，提起行政訴訟。本院裁定如下︰
    主  文
原告之訴駁回。
訴訟費用由原告負擔。
    理  由
一、按「撤銷訴訟之提起，應於訴願決定書送達後二個月之不變
    期間內為之。」行政訴訟法第106 條第1 項前段定有明文。
    而「送達，於應受送達人之住居所、事務所或營業所為之。
    」、「於應送達處所不獲會晤應受送達人時，得將文書付與
    有辨別事理能力之同居人、受僱人或應送達處所之接收郵件
    人員。」行政程序法第72條第1 項、第73條第1 項亦著有規
    定。次按人民因中央或地方機關之違法行政處分，認為損害
    其權利或法律上之利益，經依訴願法提起訴願而不服其決定
    者，得向高等行政法院提起撤銷訴訟，復為行政訴訟法第4
    條第1 項所明定。而所謂行政處分，依訴願法第3 條第1 項
    規定係指中央或地方機關就公法上具體事件所為之決定或其
    他公權力措施而對外直接發生法律效果之單方行政行為而言
    。至行政機關所為單純事實之敘述或理由之說明，既不因該
    項敘述或說明而生何法律上之效果者，自非行政處分，人民
    即不得對之提起訴願，改制前行政法院44年判字第18號、62
    年裁字第41號著有判例。
二、本件原告於民國（下同）92年10月31日委由美商聯邦快遞股
    份有限公司台灣分公司向被告報運進口貨物乙批（報單第CF
    /92/550/GJ950）， 原申報貨物名稱、數量分別為1.BIG PO
    -LYESTER BAGS ，120PCE，2.WHITE BOXES ，19PCE ，經被
    告查驗結果，實到貨物名稱、數量分別為1.BIG POLYESTER
    BAGS（BRAND ：GUCCI 仿冒品），40PCE 、2.未見、3.SYNT
    -HETIC FILAMENTS BAGS（BRAND ：GUCCI 仿冒品），50PCE
    、4.LEATHER BAGS（BRAND ：CHRISTIAN DIOR仿冒品），17
    PCE 、5.LEATHER BAGS（BRAND ：SALVATORE FERRAGAMO 仿
    冒品），13PCE 。上開第4 、5 項貨物，原申報材質與查驗
    結果不符，乃認原告涉有虛報進口貨物品質、數量，逃避管
    制之行為，爰依海關緝私條例第37條第3 項轉依同條例第36
    條第1 、3 項之規定，處原告上開第4 、5 項貨物貨價1 倍
    之罰鍰計新台幣（下同）89,463元，併沒入涉案貨物。原告
    不服，申請復查，未獲變更，經財政部94年8 月3 日台財訴
    字第09400117190 號訴願決定駁回，因未於法定期間內提起
    行政訴訟而告確定，被告遂於94年11月15日以北普法三催字
    第0940930124-01 號函通知原告依處分書內容繳納罰鍰。原
    告不服前揭函，略以其未意圖隱匿商品價值，逃避管制之責
    任；該批商品進口之隨貨文件所記載之商品價值，亦與更正
    後之Proforma Invoice完全相同，僅是因為義大利公司經常
    令人無法接受草率處理文件之疏失，使原告承受逃避管制之
    嫌疑，遂向本院提起行政訴訟。
三、按「原告之訴，有左列各款情形之一者，行政法院應以裁定
    駁回之。．．．六、起訴逾越法定期限者．．．十、起訴不
    合程式或不備其他要件者」行政訴訟法第107 條第1 項第6
    款、第10款定有明定。查原告係於95年4 月14日收受本件訴
    願決定書，此有寄至原告訴願書信封所載地址（台北市○○
    ○路495 號15樓之2 ），而由該址之受雇人簽收之掛號郵件
    收件回執在卷可憑，則原告得提起行政訴訟之期間，應自95
    年4 月15日起算，因原告設址於臺北市，毋庸扣除在途期間
    ，故計至95年6 月14日（星期三）即已屆滿。原告遲至95年
    6 月23日始向本院提起行政訴訟，此有本院加蓋於訴狀上收
    文戳記所載日期可考，已逾法定不變期間，是其提起本件訴
    訟，揆諸首開法條規定，已非合法。遑論原告係對被告94年
    11月15日以北普法三催字第0940930124-01 號函提起行政訴
    訟。而觀諸該函所載：「請貴公司於文到30日內前來本局繳
    清罰鍰，或以郵政劃撥方式辦理繳納．．．」等內容，係被
    告依據海關緝私條例第50、51條規定就已確定之罰鍰案件，
    所為之催繳通知，核其性質應屬就確定事實之觀念通知，並
    非基於公法上行政權作用之行政處分，並不因該項敘述及說
    明而另生法律效果，揆諸首揭規定，原告自不得對之提起行
    政訴訟。從而，訴願決定機關，以非行政處分為由，從程序
    上駁回原告所請，亦無違誤。原告復提起本件訴訟，乃不備
    撤銷訴訟之特別實體判決要件，應予駁回。
四、依行政訴訟法第236 條、第107 條第1 項第6 款、第10款、
    第104 條、民事訴訟法第95條、第78條，裁定如主文。
中    華    民    國    95    年    10    月    3     日
                          第 七 庭  法  官  林玫君
上為正本係照原本作成。
本件以訴訟事件所涉及之法律見解具有原則性者為限，始得於本
裁定送達後10日內向本院提出抗告狀（須按他造人數附繕本），
並經最高行政法院許可後方得抗告。
中    華    民    國    95    年    10    月    3     日
                                    書記官  黃明和


司法院資訊處製作；財團法人民間司法改革基金會備份。
